臺灣雲林地方法院刑事判決　　　　　　　 99年度訴字第471號
公　訴　人　臺灣雲林地方法院檢察署檢察官
被　　　告　李玄
選任辯護人　洪士凱律師
上列被告因違反槍砲彈藥刀械管制條例等案件，經檢察官提起公
訴（99年度偵字第2780號），本院判決如下：
    主  文
李玄未經許可，持有手槍，累犯，處有期徒刑伍年陸月，併科
罰金新臺幣拾萬元，罰金如易服勞役，以新臺幣壹仟元折算壹日
。扣案手槍壹支（含彈匣壹個、槍枝管制編號00000000
00號）沒收。
其餘被訴傷害、毀損部分，公訴不受理。
    犯罪事實
一、李玄（綽號「阿水」）前因詐欺案件，經臺灣高等法院臺
    南分院以95年度上訴字第616 號判處有期徒刑3 月確定，於
    民國95年10月17日易科罰金執行完畢。其明知具有殺傷力之
    制式手槍及子彈，係屬槍砲彈藥刀械管制條例管制之物品，
    非經許可，不得持有，竟因借款新臺幣6 萬元予真實姓名、
    年籍不詳自稱「張志文」之成年男子，而於99年3 月中旬某
    日（起訴書誤載為99年農曆新年後某日），在雲林縣褒忠鄉
    三和村某處，自「張志文」處收受口徑9mm 奧地利GLOCK 廠
    17型、槍號EXA061（起訴書誤載為EAX061）制式半自動手槍
    1 支（含彈匣1 個、槍枝管制編號0000000000號）、具殺傷
    力之子彈4 顆（李玄擊發完畢）及不具殺傷力之口徑9mm
    制式子彈1 顆（經試射擊發完畢），供作借貸上開款項質押
    所用，即未經主管機關許可將之藏放於雲林縣褒忠鄉田洋村
    下田18之7 號（李玄居所）後方，不久後再移置同村民生
    路28巷15號「雲林縣龍巖國民小學」（下稱「龍巖國小」）
    後方某樹下，而持有之。
二、迄至99年5 月24日凌晨1 時40分許，李玄在同鄉村○○路
    39號吳重毅祖母靈堂（下稱吳重毅祖母靈堂）旁之篷架內，
    與黃造偉（綽號「黑豬」）、黃俊桔、吳偉群、林明堂等人
    聊天，李玄因批評第19屆褒忠鄉鄉民代表候選人林彥光，
    而與黃造偉發生口角，林彥光隨後到場，亦與李玄爭執，
    黃造偉以其友丁癸文之車遭槍擊之事，質疑是否係李玄所
    為，李玄忿稱「要回去拿東西來開」等語，黃造偉不以為
    意，回以「要開就去開啊」等語，李玄聞言前往「龍巖國
    小」後方某樹下，取出其藏放於該處之上開制式半自動手槍
    及子彈等物，並將子彈上膛後，於同日凌晨2 時45分許，駕
    車前往上開吳重毅祖母靈堂前，下車後距黃造偉尚至少有7
    、8 公尺遠，即持上開制式半自動手槍朝仍在原處之黃造偉
    右小腿開槍射擊1 槍，致黃造偉受有右小腿子彈貫穿傷合併
    肌肉斷裂及皮膚缺損等傷害（此部分業據告訴人黃造偉撤回
    告訴，詳後述）。黃造偉遭槍擊後隨即逃離該處，並由黃俊
    桔駕車送其至財團法人天主教若瑟醫院（下稱若瑟醫院）就
    醫。嗣李玄仍餘怒未消，復持上開制式半自動手槍前往同
    村51 號 黃造偉與其父黃昭讚、母劉雪娟共同居住之住處（
    下稱黃造偉住處）射擊3 槍，其中2 槍擊穿並毀損停放在該
    處之劉雪娟所有之車牌號碼C3-2240 號自小客車左後車門，
    並造成該車正、副駕駛座之椅背外皮毀損，另1 槍則貫穿上
    開住處窗戶玻璃，再擊中上開住處之神明桌，致該神明桌及
    窗戶玻璃毀損後，李玄始離去（此部分亦據告訴人黃造偉
    、黃昭讚、劉雪娟撤回告訴，詳後述），並逃逸無蹤。
三、嗣李玄事後自知難逃法網，而於99年6 月3 日13時55分許
    ，持上開制式半自動手槍及剩餘之無法擊發子彈1 顆至雲林
    縣虎尾分局投案，始循線查悉上情。
四、案經黃造偉訴由雲林縣警察局虎尾分局報告、法務部調查局
    雲林縣調查站移送，暨黃昭讚、劉雪娟訴由臺灣雲林地方法
    院檢察署檢察官偵查起訴。
    理  由
甲、有罪部分：
壹、證據能力部分：
一、內政部警政署刑事警察局99年6 月30日刑鑑字第0990079300
    號鑑定書、99年7 月9 日刑鑑字第0990089376號函各1 份，
    均係該局依檢察機關概括授權執行鑑定職務所出具之書面鑑
    定報告，依刑事訴訟法第208 條第1 項規定，無須準用鑑定
    人具結之規定，且屬同法第159 條第1 項之法律另有規定之
    傳聞例外，自得作為證據。
二、按被告以外之人於審判外之陳述，雖不符刑事訴訟法第159
    條之1 至第159 條之4 為規定，而當事人於審判程序同意作
    為證據，法院審酌該言詞陳述或書面陳述作成時之情況，認
    為適當者，亦得為證據。當事人、代理人或辯護人於法院調
    查證據時，知有第159 條第1 項不得為證據之情形，而未於
    言詞辯論終結前聲明異議者，視為有前項之同意，刑事訴訟
    法第159 條之5 定有明文。查本件檢察官、被告及辯護人於
    言詞辯論終結前，對於下述本院採為認定犯罪事實依據之各
    項供述及書面證據之證據能力及對於卷附各傳聞證據之證據
    能力，均未聲明異議，復經本院於審理時逐一提示予檢察官
    、被告及辯護人表示意見，檢察官、被告及辯護人對於本院
    所為之提示，就證據能力方面並無爭執，且本院審酌該等證
    據之取得過程並無瑕疵，與本案待證事實間復具有相當之關
    聯性，經本院審酌上開證據並無顯不可信之情況，採納該等
    證據自無礙被告於程序上之彈劾詰問權利，而認上開證據合
    於刑事訴訟法第159 條之5 規定，是以之為本案證據並無不
    當，自得採為本件認定事實之基礎。
貳、實體部分：
一、認定犯罪事實所憑之證據及理由：
    (一)上開事實，業據被告李玄於警詢、偵訊及本院審理時坦
      承不諱，且告訴人黃造偉與被告因細故在吳重毅祖母靈堂
      之篷架內發生爭執，被告隨即離開現場前往取出制式半自
      動手槍後，再返回現場向告訴人黃造偉射擊1 槍，子彈擊
      中被害人右小腿，致告訴人受有右小腿子彈貫穿傷合併肌
      肉斷裂及皮膚缺損等傷害，復於告訴人逃離後，再朝告訴
      人黃造偉與其父黃昭讚、母劉雪娟共同居住之住處開槍射
      擊3 槍，其中2 槍擊穿停放在該處之告訴人劉雪娟所有之
      車牌號碼C3-2240 號自小客車左後車門，並造成該車正、
      副駕駛座之椅背外皮毀損，另1 槍則貫穿上開住處窗戶玻
      璃，再擊中上開住處之神明桌等情，經證人即告訴人黃造
      偉於警詢及偵訊時指證歷歷（臺灣雲林地方法院檢察署99
      年度偵字第2780號卷《下稱偵卷》第20、21、28、29、92
      、93頁），核與證人吳重毅、黃俊桔、林彥光、林明堂、
      吳偉群於警詢及偵訊中之證述相符（偵卷第33頁、第41頁
      反面、第42頁正面、第46頁反面、第47頁正面、第50頁反
      面、第51頁正面、第54頁正面、反面、第89至92頁、第11
      9 、120 頁），且有告訴人黃造偉之若瑟醫院99年5 月25
      日診斷證明書1 紙、同院99年11月29日若瑟事字第099000
      0754號函暨檢送告訴人黃造偉之病歷資料1 份、告訴人黃
      造偉住處及車牌號碼C3-2240 號自小客車遭槍擊照片8 張
      （偵卷第31頁、第77至80頁；本院99年度訴字第471 號卷
      《下稱本院卷》第92至140 頁）在卷可稽，應信屬實。
    (二)又雲林縣警察局虎尾分局以99年5 月25日雲警虎偵字第09
      90500001號刑事案件證物採驗紀錄表送鑑「龍岩黃造偉遭
      槍擊案」（即本案）之彈殼4 顆，送請內政部警政署刑事
      警察局鑑定認：「其彈底特徵紋痕相合，認均係由槍枝
      管制編號0000000000號槍枝所擊發」，有該局99年7 月9
      日刑鑑字第0990089376號函在卷可稽（偵卷第126 頁），
      上開4 顆子彈既經實際擊發，又生傷害人之身體及破壞車
      門、椅背外皮、玻璃及神明桌之結果，均具殺傷力，灼然
      至明。又被告於99年6 月3 日投案時，所扣得口徑9mm 奧
      地利GLOCK 廠17型、槍號EXA061制式半自動手槍1 支（槍
      枝管制編號0000000000號）、口徑9mm 制式子彈1 顆，即
      為其於99年5 月24日自「龍巖國小」後方某樹下取出，而
      開槍所使用者，亦據被告供認在卷（本院卷第14頁正面、
      反面）。上開扣案制式半自動手槍及子彈，經內政部警政
      署刑事警察局以檢視法、性能檢驗法、試射法、比對顯微
      鏡法鑑驗結果，確認手槍確為口徑9mm 制式半自動手槍，
      為奧地利GLOCK 廠17型，槍號為EXA061，槍管內具6 條右
      旋來復線，擊發功能正常，可供擊發同口徑制式子彈使用
      ，認具殺傷力；送鑑子彈1 顆，認係口徑9mm 制式子彈，
      經試射，無法擊發，認不具殺傷力，尚有該局99年6 月30
      日刑鑑字第0990079300號鑑定書附卷可按（偵卷第103 、
      104 頁）。
    (三)綜括上情以觀，被告上開任意性自白，核與事實相符，足
      堪採信。本件事證明確，被告上開犯行，堪以認定，應依
      法論科。另起訴書犯罪事實欄記載本件被告自「張志文」
      處收受上開制式半自動手槍及子彈之時間為「99年農曆新
      年後某日」，惟依被告明確供述，其收受之時間應為「99
      年3 月中旬過後」等語（本院卷第13頁反面），此部分應
      予更正，附此敘明。
二、論罪科刑部分：
    (一)核被告李玄所為，係犯槍砲彈藥刀械管制條例第7 條第
      4 項未經許可持有手槍罪、同法第12條第4 項未經許可持
      有子彈罪。起訴書就犯罪事實欄記載被告收受「張志文」
      所「寄藏」之制式半自動手槍及子彈等物，而未經許可持
      有之云云。惟按寄藏與持有之界限，應以持有即實力支配
      係為他人或為自己而占有管領為判別準據（最高法院95年
      臺上字第3978號判決意旨參照）；槍砲彈藥刀械管制條例
      所稱「持有」，指就槍械執持占有而言，行為人主觀上須
      對槍械有執持占有之意思，客觀上有足以顯示實現其占有
      物上權利之行為，亦即必須行為人對該物有支配之意思，
      並實際上已將之移入自己事實上得為支配之狀態（最高法
      院98年臺上字第854 號判決意旨參照）。經查，被告持有
      上開制式半自動手槍及子彈，係基於質權人之地位，為自
      己之利益而占有管領上開物品，此核與受「張志文」所寄
      ，為「張志文」之利益而代為藏放上開物品有所不同，起
      訴書上開記載，有所誤會，應予更正。又按未經許可持有
      槍、彈，係侵害社會法益之罪，同時持有種類相同之槍、
      彈，縱令客體有數個（如數支同種類槍枝、數發同種類子
      彈），仍為單純一罪，不生想像競合問題（最高法院97
      年度臺上字第231 號判決意旨參照）。是被告同時持有具
      殺傷力之子彈4 顆，仍應僅成立未經許可持有子彈一罪。
      被告以一行為同時持有具有殺傷力之制式半自動手槍、子
      彈，而同時觸犯未經許可持有手槍罪、未經許可持有子彈
      罪2 罪名，為想像競合犯，應依刑法第55條之規定，從一
      重之未經許可持有手槍罪處斷。至於被告持有1 顆不具殺
      傷力子彈部分，非屬槍砲彈藥刀械管制條例之管制物品，
      不構成犯罪，惟公訴意旨認此部分與上開有罪部分有想像
      競合之裁判上一罪關係，爰就此部分，不另為無罪之諭知
      。再被告有如犯罪事實欄所載徒刑執行完畢之前科紀錄，
      有卷附臺灣高等法院被告前案紀錄表可按，其於受徒刑之
      執行完畢後，5 年以內故意再犯本件有期徒刑以上之罪，
      為累犯，應依刑法第47條第1 項規定加重其刑。
    (二)爰審酌被告除於95年間因詐欺案件，經臺灣高等法院臺南
      分院判處有期徒刑3 月確定外，並無其他犯罪紀錄，素行
      尚可。惟制式手槍及子彈殺傷力強大，屬具有高度危險性
      之物品，非經主管機關許可不得擅自持有，以維社會大眾
      安全，並經各類教育、傳媒廣為宣導週知，被告應無不知
      之理，其猶未經許可，收受他人質押而持有具殺傷力之制
      式半自動手槍1 支、子彈4 顆，欠缺守法觀念，復持以擊
      傷告訴人黃造偉，並破壞車牌號碼C3-2240 號自小客車左
      後車門、椅背外皮及黃造偉住處之玻璃、神明桌，嚴重危
      害個人身體、居住之安全及社會平和秩序，於99年5 月24
      日案發後畏罪躲避查緝，迄99年6 月3 日始持前開制式半
      自動手槍1 支及無法擊發之子彈1 顆投案，應予非難，但
      念及被告於犯後已坦承犯行，並與告訴人黃造偉達成和解
      ，告訴人黃造偉、黃昭讚及劉雪娟均撤回對被告之告訴，
      有本院調解筆錄及刑事撤回狀可按（本院卷第154 、155
      、164 、165 頁），犯後態度尚可，被告自「張志文」處
      收受而持有槍枝、子彈後，除本件傷害、毀損案件外，並
      未查得被告有持之為其他犯罪行為之情形，並考量其係因
      與告訴人黃造偉發生口角後，一時氣憤，而持之為本件傷
      害、毀損之犯行，並斟酌被告自陳目前就讀高中補校，已
      婚，有2 個小孩，擔任公益團體理事長，及從事工程工作
      （本院卷第180 頁正面），暨檢察官具體求處有期徒刑5
      年6 月等一切情狀，量處如主文所示之刑，併就罰金刑部
      分諭知易服勞役之折算標準，以資懲儆。
    (三)扣案口徑9mm 奧地利GLOCK 廠17型、槍號EXA061制式半自
      動手槍1 支（含彈匣1 個、槍枝管制編號0000000000號）
      ，屬違禁物，不問屬於何人所有，應依刑法第38條第1 項
      第1 款規定宣告沒收。至於前經被告擊發之子彈4 顆，均
      已失其殺傷力而不具違禁物之性質，另扣案不具殺傷力之
      子彈1 顆，經實際試射後，亦認不具殺傷力，均不另為沒
      收之諭知。
乙、公訴不受理部分：
壹、公訴意旨另以：被告李玄於99年5 月24日凌晨2 時45分許
    ，駕車前往吳重毅祖母靈堂前，下車後距告訴人黃造偉尚至
    少有7 、8 公尺遠，即持制式半自動手槍朝在該處之告訴人
    黃造偉右小腿開槍射擊1 槍，致告訴人黃造偉受有右小腿子
    彈貫穿傷合併肌肉斷裂及皮膚缺損等傷害。告訴人黃造偉遭
    槍擊後隨即逃離該處。嗣被告李玄仍餘怒未消，復持上開
    制式半自動手槍前往告訴人黃造偉、黃昭讚及劉雪娟住處射
    擊3 槍，其中2 槍擊穿並毀損停放在該處之告訴人劉雪娟所
    有之車牌號碼C3-2240 號自小客車左後車門，並造成該車正
    、副駕駛座之椅背外皮毀損，另1 槍則貫穿上開住處窗戶玻
    璃，再擊中上開住處之神明桌，致該神明桌及窗戶玻璃毀損
    後，被告李玄始離去，因認被告涉犯刑法第277 條第1 項
    之傷害罪嫌及同法第354 條之毀損罪嫌等語。
貳、按告訴乃論之罪，告訴人於第一審辯論終結前，得撤回其告
    訴；又告訴經撤回者，法院應諭知不受理之判決，刑事訴訟
    法第238 條第1 項、第303 條第3 款分別定有明文。
、經查，公訴意旨認被告就此部分係觸犯刑法第277 條第1 項
    之傷害罪及同法第354 條之毀損罪，而該2 罪依同法第287
    條、第357 條之規定，均須告訴乃論。茲據告訴人黃造偉、
    黃昭讚及劉雪娟分別於99年12月22日、23日具狀撤回告訴，
    有刑事撤回狀2 紙在卷可按（本院卷第155 、165 頁），揆
    諸前揭規定，爰諭知不受理之判決。
據上論斷，應依刑事訴訟法第299 條第1 項前段、第303 條第3
款，槍砲彈藥刀械管制條例第7 條第4 項、第12條第4 項，刑法
第11條前段、第55條、第47條第1 項、第42條第3 項前段、第38
條第1 項第1 款，判決如主文。
本案經檢察官魏偕到庭執行職務。
中    華    民    國   100    年    1     月    21    日
            刑事第六庭       審判長法  官  廖國勝
                                   法  官  陳佩怡
                                   法  官  陳美利
以上正本證明與原本無異。
如不服本判決應於收受判決後10日內向本院提出上訴書狀，並應
敘述具體理由；其未敘述上訴理由者，應於上訴期間屆滿後20日
內向本院補提理由書（均須按他造當事人之人數附繕本）。「切
勿逕送上級法院」。
                                   書記官  王秀如
中    華    民    國   100    年    1     月    21    日
附錄本案論罪科刑條文：
槍砲彈藥刀械管制條例第7條
未經許可，製造、販賣或運輸火砲、肩射武器、機關槍、衝鋒槍
、卡柄槍、自動步槍、普通步槍、馬槍、手槍或各類砲彈、炸彈
、爆裂物者，處死刑、無期徒刑或 7 年以上有期徒刑；處徒刑
者，併科新臺幣 3 千萬元以下罰金。
未經許可，轉讓、出租或出借前項所列槍砲、彈藥者，處無期徒
刑或 5 年以上有期徒刑，併科新臺幣 1 千萬元以下罰金。
意圖供自己或他人犯罪之用，而犯前二項之罪者，處死刑或無期
徒刑；處徒刑者，併科新臺幣 5 千萬元以下罰金。
未經許可，持有、寄藏或意圖販賣而陳列第 1 項所列槍砲、彈
藥者，處 5 年以上有期徒刑，併科新臺幣 1 千萬元以下罰金。
意圖供自己或他人犯罪之用，以強盜、搶奪、竊盜或其他非法方
法，持有依法執行公務之人所持有之第 1 項所列槍砲、彈藥者
，得加重其刑至二分之一。
第 1 項至第 3 項之未遂犯罰之。
槍砲彈藥刀械管制條例第12條
未經許可，製造、販賣或運輸子彈者，處 1 年以上 7 年以下有
期徒刑，併科新台幣 500 萬元以下罰金。
未經許可，轉讓、出租或出借子彈者，處 6 月以上 5 年以下有
期徒刑，併科新台幣 300 萬元以下罰金。
意圖供自己或他人犯罪之用，而犯前二項之罪者，處 3 年以上
10 年以下有期徒刑，併科新台幣 700 萬元以下罰金。
未經許可，持有、寄藏或意圖販賣而陳列子彈者，處 5 年以下
有期徒刑，併科新台幣 300 萬元以下罰金。
第 1 項至第 3 項之未遂犯罰之。